【裁判字號】    97,交抗,1388
【裁判日期】    971128
【裁判案由】    聲明異議
【裁判全文】
臺灣高等法院臺中分院刑事裁定        97年度交抗字第1388號
抗  告  人
即受處分人  甲○○
上列抗告人因違反道路交通管理處罰條例聲明異議案件，不服臺
灣臺中地方法院中華民國97年9月30日所為裁定(97年度交聲字第
1172號），提起抗告，本院裁定如下：
    主  文
抗告駁回。
    理  由
一、抗告人即受處分人甲○○（下稱受處分人）抗告意旨略以：
    (一)受處分人於今年（97年)3 月間受通知招領郵件，並於同
    年3月18日赴郵局領取信件，始知為交通事件裁決書，受處
    分人並未拒領該裁決書，且在通知期限內至郵局領取，郵局
    亦未做成未送達通知。(二)按行政程序法第72條、73條、74條
    於此並不適用，受處分人因上班，假日（97年3月16日)才回
    住所，發現有郵件招領，並立即於同年 3月18日至郵局取郵
    件，故該裁決書之送達日應為同年 3月18日，且裁決書附有
    補充說明，其中述及：台端如不服處罰者，自收到本裁決書
    之翌日起20日內，填具司法狀紙提出聲明異議等語。受處分
    人並於同年4月7日提出異議聲明，並未違反其規定，否則該
    補充說明即有誤導之嫌。(三)交通部公路總局臺中區監理所（
    下稱原處分機關）身為執法機關已先違反「一事不二罰」之
    原則在先，做出不當之裁決，且行政程序法亦非一般民眾所
    熟悉，況且是以保障人民之權益為目的，是否以行政法第74
    條之條款來限制，造成人民權益受到重大損害，應有可議之
    處，受處分人已受緩起訴處分，繳交罰款新台幣（下同)7萬
    元，並吊扣駕照12個月，實已受相當大之教訓，為此提出抗
    告，請求撤銷原裁定云云。
二、按受處分人不服道路交通管理處罰條例第8 條主管機關所為
    之處罰，得於接到裁決書之翌日起20日內，向管轄地方法院
    聲明異議；依道路交通管理處罰條例第87條規定向管轄法院
    聲明異議之期間，自裁決送達之翌日起算，並得依法扣除在
    途期間及聲請回復原狀；交通法庭認聲明異議不合法律上之
    程式或其異議權已喪失者，應以裁定駁回之，為道路交通管
    理處罰條例第87條第1 項、道路交通案件處理辦法第12條、
    第18條前段所明定。又按處理違反道路交通管理事件，有關
    文書送達之程序，依行政程序法之規定；送達，於應受送達
    人之住居所、事務所或營業所為之；於應送達處所不獲會晤
    應受送達人時，得將文書付與有辨別事理能力之同居人、受
    僱人或應送達處所之接收郵件人員。應受送達人或其同居人
    、受僱人、接收郵件人員無正當理由拒絕收領文書時，得將
    文書留置於應送達處所，以為送達；又送達不能依前2 條規
    定為之者，得將文書寄存送達地之地方自治或警察機關，並
    作送達通知書2份，1份黏貼於應受送達人住居所、事務所、
    營業所或其就業處所門首，另1 份交由鄰居轉交或置於該送
    達處所信箱或其他適當位置，以為送達。前項情形，由郵政
    機關為送達者，得將文書寄存於送達地之郵政機關。寄存機
    關自收受寄存文書之日起，應保存3 個月，違反道路交通管
    理事件統一裁罰基準及處理細則第5條，行政程序法第72 條
    第1項前段、第73條第1項、第3 項、第74條分別定有明文。
    又92年年2月7日修正之民事訴訟法第138條第2項規定「寄存
    送達，自寄存之日起，經10日內發生效力。」，然行政程序
    法第74條就寄存送達已自行規定，該條文中並無10日生效之
    規定，亦未準用民事訴訟法，故民事訴訟法關於寄存送達之
    規定，於行政程序自難適用（最高行政法院95年度裁字第26
    63號裁定意旨參照）。準此，舉發違反道路交通管理事件通
    知單送達時若依行政程序法第74條規定寄存送達者，於合法
    寄存送達時即發生送達效力，合先敘明。
三、經查，受處分人於95年10月2日凌晨0時20分許，酒後駕駛車
    牌號碼PJ－2298號自小客車，行經臺中縣大里市○○路1097
    號前，因車禍肇事經送醫後，測得其血液中酒精濃度高達25
    7.32mg/dl（即呼氣酒精濃度每公升1.28毫克)，經臺中縣警
    察局霧峰分局交通分隊警員掣開舉發違反道路交通管理事件
    通知單（單號：HC0000000號)予以舉發，原處分機關業於97
    年3月4日裁處其罰鍰 4萬9千5百元，並吊扣駕駛執照12個月
    ，該裁決書嗣以郵務掛號之方式送達至受處分人戶籍地址，
    因未會晤受處分人本人，亦無受領文書之同居人、受僱人或
    應送達處所之接收郵件人員，乃於 97年3月10日寄存於草湖
    郵局，送達人員並製作送達通知書2份，1份粘貼於應受送達
    人門首，另 1份置於受送達處所信箱或適當位置以為送達等
    情，有卷附違反道路交通管理事件裁決書及送達證書在卷可
    稽，揆諸上開規定，本件違反道路交通管理事件裁決書於97
    年 3月10日已合法送達予受處分人，核無違誤。惟受處分人
    遲至97年4月7日始具狀聲明異議，有其聲明異議狀及其上所
    蓋之交通部公路總局臺中區監理所總收文章存卷可按，顯已
    逾20日期間（自 97年3月11日起算20日之聲明異議期間，加
    計在途期間3日，本件應於97年4月2日以前聲明異議)，其聲
    明異議不合法律上之程式，且無從補正，應予駁回。原裁定
    以受處分人之異議逾期，不合法律上程式，且無從補正，駁
    回其聲明異議，經核並無違誤，抗告人抗告意旨仍執前詞指
    摘原裁定不當，其抗告為無理由，應予駁回。至於抗告人抗
    告意旨稱原處分機關違反一事不二罰等情，此係涉及實體事
    項，因受處分人所為之聲明異議已因不合法律之程序而遭駁
    回，本院自無從審酌，併予敘明。
五、據上論斷，應依道路交通案件處理辦法第26條，刑事訴訟法
    第412條，裁定如主文。
中    華    民    國    97    年    11    月    28    日
            刑事第十庭    審判長法  官  林  照  明
                                法  官  林  欽  章
                                法  官  蔡  名  曜
以上正本證明與原本無異。
不得再抗告。
                                書記官  劉  恒  宏
中    華    民    國    97    年    12    月    1     日


司法院資訊處製作；財團法人民間司法改革基金會備份。
